臺灣高等法院臺南分院刑事判決　　　　　九十一年度上訴字第七五號　Ａ
　　　上　訴　人
　　　即　被　告　甲　○　○
　　　指定辯護人　本院公設辯護人　乙　○　○
右上訴人因違反毒品危害防制條例案件，不服臺灣臺南地方法院九十一年度訴字第二
七二號中華民國九十一年五月十四日第一審判決（起訴案號：臺灣臺南地方法院檢察
署九十一年度偵字第一八九八號），提起上訴，本院判決如左：
      主      文
上訴駁回。
      事      實
一、甲○○基於販賣第一級毒品海洛因之概括犯意，自民國九十年十一月間某日起至
    九十一年二月十八日止，連續四次於台南市○○路○段八六之一四號施正雄住宅
    內販賣第一級毒品海洛因予施正雄（係施正雄之弟媳葉素真將金錢交由施正雄，
    由施正雄出面購買後，二人朋分施用），其單位為每錢海洛因新台幣（下同）一
    萬元，施正雄每次均向之購買四萬元，嗣於九十一年二月十八日十七時許，甲○
    ○於上開台南市○○區○○路一段八六之十四號施正雄住所欲販賣第一級毒品海
    洛因予施正雄時，為警當場查獲，並自甲○○身上起出其所有之海洛因壹包（淨
    重三六．八七公克）。
二、案經台南市警察局第三分局報請台灣台南地方法院檢察署檢察官偵查起訴。
      理      由
一、訊據上訴人即被告甲○○矢口否認有右揭犯行，辯稱：「查扣之毒品是以前施用
    剩下的，我毒品是送給施正雄的，並未販賣，自去年底（九十年）來過台南二、
    三次，都是帶海洛因給他，不認識葉素真」云云。惟查：
（一）證人施正雄於警訊、偵查及原審審理中均就其係向被告購買海洛因，每次均是
      壹錢一萬元，購買四萬元等情指述一致；而證人葉素真亦均證稱：係以一錢一
      萬元之代價，委託大伯施正雄向被告購買海洛因四、五次，被告販賣毒品與施
      正雄時，其均在場等語。查二位證人與被告均無嫌隙及仇恨，證人施正雄更為
      被告獄中之難友，其證詞當無故意誣陷之理，應屬真實。
（二）此外，被告遭逮捕時被身上查獲之第一級毒品竟多達三六點八七公克，有九十
      一年四月一日法務部調查局調科壹字第二○○○○三八四九號鑑定通知書在卷
      可證，且被告亦自承從出獄後即未與證人施正雄連絡，係施正雄於九十年底自
      己打來要海洛因（見原審九十一年三月二十一日訊問筆錄），則被告與證人施
      正雄雖同為牢友，然並非過從甚密可以認定，而被告竟願將扣案之大量毒品作
      為無償饋贈不常往來之友人的禮物，顯與經驗論理法則不符。
（三）另證人施正雄雖於警訊中稱：都是被告拿海洛因來我家；於原審審理中改稱，
      頭一次是到被告家拿的，後來都是被告送來台南。葉素真於警訊中稱：施正雄
      向被告買海洛因四、五次；於原審審理中則稱，大約買三、四次，此一部份證
      述前後雖略有不符，然此乃因人的記憶有限，且因回憶式的陳述重點常有不同
      而幾次陳述內容不一，乃是正常之事，而證人施正雄為實際與被告從事海洛因
      交易之人，且其前後均證稱共交易四次，應認較葉素真所言為真實。至施正雄
      於原審審理中就交易地點之陳述與警訊中雖略有不同，但既與被告稱均係自己
      帶海洛因至證人施正雄家中及證人葉素真稱均係被告至施正雄家中等語不符，
      故此部份應認證人施正雄警訊時所言記憶清晰，較為可採，附此敘明。
（四）末查毒品海洛因物稀價昂，取得不易，且為政府嚴予查緝之違禁物，而販賣毒
      品之刑責甚重，其法定本刑為死刑或無期徒刑，歷來幾乎所有販賣毒品者被查
      獲後，唯恐被判處重罪，均無所不用其極否認有販賣毒品或有意圖販賣而持有
      毒品之犯行，從未有販賣毒品之被告自行坦承有販賣毒品者，又查毒品昂貴，
      吸毒者每日所需吸毒費用所耗費之金額甚鉅，顯非常人所能支付，一般吸毒者
      若無正當工作，其吸毒之經濟來源除以其他不法方法之犯罪所得外，有些則係
      靠販毒所得來維持，而凡販賣毒品者苟無利潤可圖，衡情應無甘冒被查緝法辦
      重刑之危險而無端平價供應他人，又有吸毒者，必有販毒者，被告既有吸毒之
      惡習，又其於本院供稱渠從事吊車助手，工錢每天八百元，並不是每天有工作
      ，且除此之外沒有其他收入，也沒有別人資助等情，若非有利可圖，被告何願
      冒此大不諱，單憑施正雄謂其甚痛苦，向其索討，即自高雄到台南免費送海洛
      因多次予人之理。
      綜上各情相互參酌，是被告所辯顯係卸責之詞，不足採信，本件事證已臻明確
      ，被告犯行堪予認定。
二、核被告甲○○前三次販賣海洛因行為，係犯毒品危害防制條例第四條第一項之販
    賣第一級毒品罪，第四次尚未賣出即為警查獲，所為係犯同條第二項之販賣第一
    級毒品未遂罪。其於販賣第一級毒品前持有第一級毒品之低度行為，應為販賣第
    一級毒品之高度行為所吸收而不另論罪。又其第四次販賣毒品與證人施正雄之犯
    行，雖因遭警當場逮捕而未遂，但其之前三次販賣第一級毒品之犯行均屬既遂，
    是其所為四次販賣第一級毒品行為，時間緊接，所犯為基本構成要件相同之罪名
    ，顯係出於概括之犯意反覆為之，為連續犯，應依刑法第五十六條之規定以販賣
    既遂一罪論，然本罪為死刑、無期徒刑之罪依法不得加重。原審法院因認被告事
    證明確，適用毒品危害防制條例第四條第一項、第十八條第一項前段、第十九條
    第一項、刑法第十一條前段、第五十六條、第三十七條第一項之規定，並審酌被
    告犯罪後飾詞冀免刑責及渠販賣毒品次數與販賣第一級毒品所生危害非輕等一切
    情狀，量處被告無期徒刑，並依法宣告褫奪公權終身，以示懲儆，用昭炯戒。扣
    案之海洛因壹包（淨重三六．八七公克）為查獲之毒品違禁物，應依毒品危害防
    制條例第十八條第一項前段宣告沒收銷燬之。被告販賣第一級毒品海洛因所得之
    財物壹拾貳萬元（前三次每次均得買賣價金四萬元，第四次交易未完成即遭警逮
    捕，故無販賣毒品之所得），應依毒品危害防制條例第十九條第一項之規定宣告
    沒收，如全部或一部不能沒收時，以其財產抵償之。認事用法並無不當、量刑亦
    甚妥適，被告上訴意旨否認犯行，指摘原判決不當提，核無理由，應予駁回。
據上論結，應依刑事訴訟法第三百六十八條，判決如主文。
本案經檢察官王碧霞到庭執行職務。
中    華    民    國      九十一      年      七      月      十一      日
                                  臺灣高等法院臺南分院刑事第四庭
                                      審判長法官  陳    義    仲
                                            法官  蔡    崇    義
                                            法官  宋    明    蒼
右正本證明與原本無異。
如不服本判決，應於判決送達後十日內向本院提出上訴狀，其未敘述理由者並應於提
出上訴狀後十日內向本院補提理由書（應附繕本)。
                                      法院書記官  余    素    美
中    華    民    國      九十一      年      七      月      十二      日
附錄本案論罪科刑法條全文：
毒品危害防制條例第四條第一項：
製造、運輸、販賣第一級毒品者，處死刑或無期徒刑；處無期徒刑者，得併科新台幣
一千萬元以下罰金。
